【裁判字號】    97,上易,380
【裁判日期】    970620
【裁判案由】    竊盜
【裁判全文】
臺灣高等法院高雄分院刑事判決         97年度上易字第380號
上  訴  人  臺灣高雄地方法院檢察署檢察官
被      告  丁○○
上列上訴人因被告竊盜案件，不服臺灣高雄地方法院97年度審易
字第54號中華民國97年3月17日第一審判決（起訴案號：臺灣高
雄地方法院檢察署97年度偵字第6754號），提起上訴，本院判決
如下：
    主  文
原判決關於竊取機車部分撤銷。
丁○○犯竊盜罪，累犯，處拘役參拾日，如易科罰金，以新台幣
壹仟元折算壹日。
    事  實
一、丁○○前因違反毒品危害防制條例案件，經臺灣高雄地方法
    院以95年度訴字第2789號判處有期徒刑8 月確定，並經減刑
    為有期徒刑4月確定，甫於民國96年8月24日縮刑期滿執行完
    畢。詎其仍不知悔改，竟意圖為自己不法所有，基於竊盜之
    犯意，於96年12月25日15時25分許，在高雄市○○區○○街
    36號前，見停放該處之車牌號碼KTI-146 號重型機車鑰匙插
    於置物箱上（該車為喻敬安所有，而由乙○○所使用，為84
    年出廠，價值約新臺幣（下同）1萬元 ），竟徒手將插於置
    物箱之鑰匙拔起，改插在該車之油門上，啟動引擎騎走該車
    而竊取之。嗣於同日15時29分許，在高雄市○○區○○街44
    號騎樓地為警查獲。
二、案經高雄市政府警察局鼓山分局移送臺灣高雄地方法院檢察
    署檢察官偵查起訴。
    理  由
壹、證據能力方面
    按傳聞法則之重要理論依據，在於傳聞證據未經當事人之反
    對詰問予以核實，乃予排斥，惟若當事人已放棄對原供述人
    之反對詰問權，於法院審判時表明同意該等傳聞證據可作為
    證據，基於證據資料愈豐富，愈有助於真實發現之理念，並
    貫徹刑事訴訟法修法加重當事人進行主義之精神，確認當事
    人對於證據能力有處分權之制度，傳聞證據經當事人同意作
    為證據，法院認為適當者，亦得為證據。另當事人於調查證
    據時，對於傳聞證據表示「沒有意見」、「對於證據調查無
    意見」，而未於言詞辯論終結前聲明異議，應視為已有將該
    等傳聞證據採為證據之同意，此刑事訴訟法第159條之5定有
    明文。檢察官及被告於本院準備程序時已表示對於全案卷證
    證據之證據能力均無意見，且同意作為本案之證據（見本院
    卷第25頁），依刑事訴訟法第159條之5之規定，檢察官及被
    告已同意本案所有證據均有證據能力，本院斟酌該等證據並
    非非法取得，亦無證明力明顯過低之情形，是該等證據，均
    得採為證據。
貳、實體部分
一、訊據被告丁○○（下稱被告）矢口否認有竊取機車之犯行，
    辯稱：因伊有色盲，且當天因喝醉酒及服用藥物，致不小心
    騎錯被害人乙○○（下稱被害人）的機車，待伊發覺後，即
    馬上騎回去還給被害人云云。經查：
  (一)被告於警詢時供稱：「是一位綽號叫「文仔」之朋友叫我去
    騎KTI-146 號機車，該車鑰匙當時插在車上，是「文仔」教
    唆我去騎的，現場只有我一人做案」、「我只知道「文仔」
    之綽號，其餘年籍資料我都不知道，『文仔』是於96年12月
    25日下午約1 時左右，在高雄市○○路（正確地點不知道）
    告知我叫我去騎車的，平常都是他跟我聯絡，我不知道如何
    跟他聯絡」、「因我所騎之UBB-209 輕機車故障，所以我就
    騎乘該KTI-146 號機車，找路人或朋友幫我推故障車輛去機
    車行維修」等語（見偵卷第6 至7 頁）。惟其於偵查中供稱
    ：「（問：96年12月25日15時25分在高雄市○○區○○街竊
    取機車一部？）我也有一部機車停在那邊，是我騎錯了，不
    是要偷」、「（問：為何在警局說是有一綽號「文仔」的人
    叫你去騎？還說現場只有你一人做案？）是我們一起在那裡
    喝酒，是「文仔」叫我去騎那部機車的」、「（問：車子究
    竟是你偷的或是騎錯的？）是我去騎的沒有錯，因為我要去
    海邊買東西」等語（見偵卷第48至49頁）；復供稱：「我牽
    車時是因為我當時有喝酒，我才會牽錯」等語（見偵卷第57
    頁）。被告於警詢及2 次偵訊中所述情節，前後均不一致，
    更與被害人於警詢時所述：「當時有人看到被告騎乘我的機
    車停放在鼓山區○○街44號，有見到被告手上拿我的鑰匙，
    被告說是他朋友叫「阿德仔」所借，我就叫被告把鑰匙還我
    ，但他不還我，我就將被告手上鑰匙搶下，警方就到達現場
    處理」等語（見偵卷第11頁）不相符合。是被告是否確實騎
    錯被害人之機車，尚非無疑。
  (二)被告雖辯稱伊當時因為喝醉酒及服用藥物藥效發作，所以騎
    錯被害人之機車云云（見原審卷第28頁、本院卷第37頁）。
    然查，被告於警詢、偵查、原審及本院準備程序時，均未提
    及伊當時有服用藥物之情形；且被告於警詢及96年12月25日
    偵查時，亦未提及伊當時因喝醉酒而騎錯機車之情形。參以
    證人即被害人乙○○亦證稱：當時並沒有注意到被告身上有
    酒味（見原審卷第38頁）。證人即查獲之警員丙○○亦明確
    證稱：「查獲當時被告的精神狀況正常，在現場時沒有注意
    到被告有無喝酒之情形，到派出所後我有聞到酒味，但和被
    告講話時，被告的精神狀況是正常的」、「（檢察官問：警
    詢時被告有無說他是因為喝醉酒而騎錯車？沒有」、「（被
    告問：你是否知道當天我有服藥、喝酒？）我不知道」、「
    （被告問：我當時是否有精神恍惚、不省人事？）不會，我
    不覺得」等語（見本院卷第35至36頁）。益加證明被告於騎
    走被害人機車之時，精神狀態甚為正常，並無因為喝醉酒及
    服用藥物藥效發作所導致精神恍惚之情形。
  (三)被告意圖為自己不法所有，基於竊盜之犯意，於96年12月25
    日13時40分許，在高雄市鼓山區○○○路43號甲○○經營之
    「統一超商」內，趁人不注意之際，竊取店內陳售販賣之超
    涼薄菏糖、青箭口香糖及巧克力各2條（共價值138元），得
    手後藏於外套內並購買香菸1 包結帳離去，嗣經上開超商人
    員調閱監視錄影帶，始查悉上情，所涉犯之刑法第320條第1
    項普通竊盜既遂罪，業經原審法院於97年3 月17日以97年度
    審易字第54號判處拘役50日，檢察官及被告均未上訴而告確
    定。被告於前案竊取「統一超商」之超涼薄菏糖等物時，並
    未辯稱「其因為喝醉酒及服用藥物藥效發作，所以拿取貨架
    上之超涼薄菏糖等物後忘記付錢」等語；參以其於前案竊取
    超涼薄菏糖等物後，將之藏於外套內並購買香菸1 包始結帳
    離去，足見其竊取超涼薄菏糖等物之時，非但精神狀態甚為
    良好、正常，且心思甚為縝密，還將所竊取之超涼薄菏糖等
    物藏置於外套內，並購買香菸1 包後結帳離去，用以掩飾其
    竊取超涼薄菏糖等物之犯行。乃被告竟於竊取超涼薄菏糖等
    物1 個多小時之後，竟突然因為喝醉酒及服用藥物藥效發作
    ，而在距離上開「統一超商」不遠處之高雄市○○區○○街
    36號前，持插於置物箱之鑰匙啟動引擎，而騎錯被害人乙○
    ○之機車，顯與常情有所乖違。
  (四)被告雖辯稱其有色盲，分不清楚機車之顏色，因而騎錯機車
    云云。然查，依被告所提出高雄市立聯合醫院體格檢查表之
    記載，其辨色力固為「紅綠色弱」，然其辨色力「紅綠色弱
    」，僅表示對於紅綠色之辨識程度較一般人為弱，然並不表
    示其全然無法辨識紅綠色。參以被告自己之機車係停放在「
    高雄市○○區○○街44號前」，其機車廠牌為三陽牌，車身
    顏色為白色，排氣量為50CC；而被害人之機車係停放在「高
    雄市○○區○○街36號前」，該機車之廠牌為山葉牌，車身
    顏色為深綠色，排氣量為125CC。2輛機車不論是廠牌、車身
    顏色或是排氣量，均不一樣且有明顯差異，而2 輛機車所停
    放之位置更相距約50公尺，再加上案發當時為白天之下午3
    時25分許，天色明亮，衡情，被告實不可能在距離自己機車
    停放處50公尺外之高雄市○○區○○街44號前，騎錯廠牌、
    車身顏色及排氣量均不一樣之被害人機車之理。職是，益徵
    被告辯稱其有色盲，分不清楚機車之顏色，因而騎錯機車云
    云，顯係事後卸責之飾詞，不足採取。
  (五)被告意圖為自己不法所有，基於竊盜之犯意，將被害人之機
    車騎走而竊取得手之後，其竊盜犯行業已既遂並完成，嗣後
    被告雖將機車騎返距離失竊地點（高雄市○○區○○街36號
    ）約50公尺處之高雄市○○區○○街44號處，原因多端，不
    一而足，然不能以「被告主觀上若有將機車據為己有之不法
    意圖，豈有可能將機車騎走後，又停回距離失竊現場不遠且
    目力所及之處」之臆測推斷之詞，作為被告當時神情恍惚之
    佐證。
  (六)綜上所述，被告上開所辯均係避就之飾詞，不足採信，本案
    事證已臻明確，其犯行洵堪認定。
二、核被告所為，係犯刑法第320條第1項之普通竊盜既遂罪。被
    告前因違反毒品危害防制條例案件，經臺灣高雄地方法院以
    95年度訴字第2789號判處有期徒刑8 月確定，並經減刑為有
    期徒刑4月確定，甫於96年8月24日縮刑期滿執行完畢，此有
    臺灣高等法院被告前案紀錄表附卷可稽，其於前案有期徒刑
    執行完畢5 年以內再故意犯本件有期徒刑以上之罪，為累犯
    ，爰依刑法第47條第1之規定加重其刑。
三、原審未詳為推求，遽為被告竊取機車部分無罪之判決，即有
    未合，檢察官上訴意旨指摘原判決此部分為被告無罪之諭知
    係屬不當，為有理由，應由本院將原判決此部分撤銷改判。
    審酌被告前有多次竊前科，於本案案發當日稍早之前竊取「
    統一超商」內之超涼薄菏糖等物後，復竊取被害人乙○○之
    機車，所為誠屬非是，惟所竊取之機車（ 價值約1萬元）業
    已返還被害人，被害人並表示願意原諒被告（見原審卷第38
    頁）等一切情狀，爰量處拘役30日；並斟酌被告之年齡、犯
    罪情節、家庭狀況、經濟能力等情狀，就其所處之刑諭知如
    易科罰金，以1千元折算1日之折算標準。
據上論結，應依刑事訴訟法第369條第1項前段、第364條、第299
條第1項前段，刑法第320條第1項、第47條第1項、第41條第1項
前段，刑法施行法第1條之1，判決如主文。
本案經檢察官林應華到庭執行職務。
中    華    民    國    97    年    6     月    20    日
                  刑事第七庭    審判長法  官 莊飛宗
                                      法  官 邱明弘
                                      法  官 孫啟強
以上正本證明與原本無異。
本件不得上訴。
中    華    民    國    97    年    6     月    20    日
                                      書記官 黃富美
附錄件判決論罪科刑法條：
刑法第320條：
意圖為自己或第三人不法之所有，而竊取他人之動產者，為竊盜
罪，處5 年以下有期徒刑、拘役或5 百元以下罰金。
意圖為自己或第三人不法之利益，而竊佔他人之不動產者，依前
項之規定處斷。
前二項之未遂犯罰之。


司法院資訊處製作；財團法人民間司法改革基金會備份。
